【裁判字號】    98,交聲,1168
【裁判日期】    980527
【裁判案由】    交管條例聲異
【裁判全文】
臺灣板橋地方法院交通事件裁定        98年度交聲字第1167號
                                    98年度交聲字第1168號
原處分機關  交通部公路總局臺北區監理所
異  議  人
即受處分人  甲○○
上列異議人即受處分人因違反道路交通管理處罰條例案件，對於
交通部公路總局臺北區監理所98年5月6日所為之裁決處分（處分
案號：北監營裁字第裁40-AEX614951號、40-AEX614952號）聲明
異議，本院裁定如下：
    主  文
異議均駁回。
    理  由
一、聲明異議意旨略以：異議人即受處分人甲○○固不否認於民
    國98年2 月20日12時25分許，駕駛車牌號碼069-MS號營業小
    客車，行經臺北市○○○路與南陽街交岔路口處，然異議人
    適搭載乘客在凱薩大飯店之側門下車，隨即駛離現場，並未
    有在該路口10公尺內臨時停車之違規行為，異議人遭警攔停
    後，因後方車輛太多，不方便停車，原打算轉彎後再停車受
    檢，予以轉彎後警員並未尾隨在後，異議人即駛離現場，亦
    未有拒絕停車接受稽查而逃逸之違規行為，原處分機關即交
    通部公路總局臺北區監理所不察，竟裁處異議人罰鍰共計新
    臺幣3,600 元，並記違規點數1 點，故異議人不服原裁處，
    而提起本件異議云云。
二、按汽車駕駛人，在交岔路口十公尺內臨時停車，處新臺幣30
    0 元以上600 元以下罰鍰，道路交通管理處罰條例第55條第
    2 款定有明文；再汽車駕駛人，駕駛汽車有違反本條例之行
    為，經交通勤務警察或依法令執行交通稽查任務人員制止時
    ，不聽制止或拒絕停車接受稽查而逃逸者，除按各該條規定
    處罰外，處新臺幣3 千元以上6 千元以下罰鍰，並記違規點
    數1 點，同條例第60條第1 項、第63條第1 項第1 款亦定有
    明文。
三、經查：
(一)本件異議人即受處分人甲○○於98年2 月20日12時25分許，
    駕駛車牌號碼069-MS號營業小客車，在臺北市○○○路與南
    陽街交岔路口10公尺內臨時停車且拒絕停車接受稽查而逃逸
    等違規事實，除有臺北市政府警察局北市警交字第AEX61495
    1 號、AEX614952 號舉發違反道路交通管理事件通知單暨臺
    北市政府警察局中正第一分局98年4 月13日北市警中正一分
    交字第09830656200 號函乙紙在卷可稽外，另證人即舉發本
    違規事件之臺北市政府警察局中正第一分局忠孝路派出所警
    員陳乙震於本院調查時到庭具結證稱：「（問：當時情形為
    何？）當時是勤務中心通報，說凱薩前有違規停車，我是巡
    邏，就騎乘巡邏車過去看，在路口發現本輛車，停在忠孝西
    路及南陽街的交岔路口，是在南陽街緊靠路旁，路旁就是凱
    薩放電，那邊還不到凱薩飯店的側門，該處離凱薩飯店側門
    還有二、三十公尺」、「異議人當時是緊靠路旁，而且該處
    是機車停車格，我看他停的位置一定要倒車才可以進去」、
    「（問：你發現異議人違規之後，如何處理？）我請他出示
    駕行照，他跟我說幾句話，然後就慢慢開走，大概是說他沒
    有違規，我當時還要求他停車，但是他拒絕停車，還是開走
    ，他並沒有出示他的駕行照」、「異議人後方沒有車，他如
    果從停車的地方出去，馬上就是要右轉忠孝西路，他也沒有
    停車，我一直看到他開到公園路右轉」等語（詳本院98年5
    月27日訊問筆錄第2-3 頁），而證人陳乙震與異議人間，不
    僅未有任何怨隙，且係毫不相識之人，衡情證人陳乙震應無
    設詞攀誣，或虛構違規事實以陷害異議人之道理。況警員執
    行公務時，本身即受有行政懲處責任之監督，且其到庭具結
    作證，更係以刑事責任擔保其證言之真實性，故證人陳乙震
    警員上開證述，以及其所紀錄舉發之本件異議人在臺北市○
    ○○路與南陽街交岔路口10公尺內臨時停車，經警攔停稽查
    卻逃逸之違規事實，經核尚無不可採信之處。因之，異議人
    於前揭時、地，有在交岔路口10公尺內臨時停車與拒絕停車
    接受稽查而逃逸之事實，應無疑義。
(二)其次，交通勤務警察或依法令執行交通稽查任務人員，開單
    舉發違反道路交通管理處罰條例所列之違規事實，經公路主
    管機關或警察機關所為之裁決處罰，本質上為行政處分，係
    公務員基於職務上權力，依法就特定之具體事件所為，並具
    有公法上效果之單方行政行為。而根據公務員為公法上行為
    具有公信力之原則，該行政處分當可被推定為真正，且其據
    以依法處分之事實認定，亦應可推定為正確無誤，故本此公
    信原則，立法者乃制定上開相關規定，使交通勤務警察或依
    法令執行交通稽查任務人員，在特殊情形下，當場不能或不
    宜攔截製單舉發時，得當機處置而逕行舉發，以達成維護交
    通秩序及公共安全之行政目的。反之，若謂公務員之一切行
    政行為，均需預留證據以證明其為真實，則國家行政勢必窒
    礙難行，且相關行政目的亦難達成，故刑事訴訟法就犯罪證
    據有關之規定中，與屬行政秩序罰之交通違規裁罰本旨不合
    之部分，自不在準用之列。從而，交通違規行政爭訟之舉證
    責任原理應非如刑事案件中，必須超越任何合理懷疑，始可
    為有罪判決之嚴格程度，而係應與民事訴訟之舉證責任原理
    相類似，亦即基本上應就行政機關與人民所各自主張有利於
    己之事實，分配其應盡之舉證責任，而非逕予準用刑事訴訟
    上之「無罪推定」原則，此觀諸行政訴訟法第136 條，規定
    行政訴訟程序準用民事訴訟法第277 條舉證責任分配原則之
    立法意旨，即可明瞭。
(三)異議人甲○○雖以前詞置辨，然異議人並未就本件執勤警員
    之舉發有誤，提出其他相關事證以供調查，經核亦無其他證
    據足資認定本件執勤警員確有捏造事實違法取締之情形。且
    證人陳乙震就異議人違規情形已證述明確，亦無任何證據足
    資證明本件執勤警員確有捏造事實違法取締之情事，故證人
    陳乙震警員本其維護交通秩序、安全職責所為之本件舉發，
    自應受到合法、正確之推定。
四、綜上所述，本件異議人即受處分人甲○○於上述時間、地點
    ，在交岔路口10工處內臨時停車及拒絕接受稽查而逃逸之違
    規行為既均可認定，則原裁決機關即交通部公路總局臺北區
    監理所據此引用道路交通管理處罰條例第55條第2 款、第60
    條第1 項及第63條第1 項第1 款，並參酌違反道路交通管理
    事件統一裁罰基準及處理細則之規定，裁處異議人罰鍰新臺
    幣600 元、3,000 元，並記違規點數1 點，於法即無不當，
    從而，異議人之異議為無理由，應均予駁回。
五、據上論斷，應依道路交通案件處理辦法第19條，裁定如主文
    。
中    華    民    國    98    年    5     月    27    日
                  交通法庭  法  官  鄭燕璘
右正本證明與原本無異。
如不服本裁定應於送達後5日內向本院提出抗告狀。
中    華    民    國    98    年    5     月    27    日
                            書記官  陳筱惠


司法院資訊處製作；財團法人民間司法改革基金會備份。
